臺灣板橋地方法院刑事判決　　　　　　　 94年度訴字第482號
公　訴　人　臺灣板橋地方法院檢察署檢察官
被　　　告　丙○○
上列被告因違反洗錢防制法等案件，經檢察官提起公訴（九十三
年度偵字第七七三一號、第一六四三四號），本院判決如下：
    主  文
丙○○被訴幫助洗錢部分免訴；被訴幫助常業詐欺部分無罪。
    理  由
一、公訴意旨略稱：被告丙○○於民國九十三年二月二十五日，
    至址設臺北縣新莊市○○路「萬泰商業銀行新莊分行」開設
    帳號000000000000號之帳戶，其與癸○○（另行審結）均能
    預見提供帳戶予不相識之人使用，可能幫助不詳之犯罪集團
    掩飾集團成員自身重大犯罪所得之財物，仍不違反本意，而
    由被告丙○○、癸○○二人分別基於幫助洗錢之犯意，先由
    被告丙○○於九十三年二月底在臺北縣新莊市○○路「新樂
    園汽車賓館」內，將上開帳戶之存摺、提款卡、密碼等物以
    新臺幣（下同）一千元販售交付予癸○○。癸○○再於不詳
    時地收購扣案之二十本人頭帳戶，連同人頭帳戶、身分證影
    本、萬泰商業銀行三重分行帳號000000000000帳戶、上述丙○○帳戶之存摺、提款卡、密碼等物，以每個帳戶二千元轉
　　賣予綽號「陳仔」年籍不詳之成年男子而賺取差價，而以此
　  方式幫助他人於常業詐欺之犯行時，掩飾其重大犯罪所得之
    財物，使不易追查。嗣該「陳仔」所屬之犯罪集團基於常業
　　詐欺之犯意，先後於附表所示時間，以附表詐騙手段致使庚○○等人陷於錯誤，分別匯款如附表所示金額至前述帳戶中
    ，再由詐欺集團人員領走款項。嗣經庚○○等人發現有異後
    ，始悉受騙，因而報警循線於九十三年四月二十三日凌晨二
　　時三十分許，在臺北縣新莊市○○街五五號「伽多利汽車旅
　  館」二一九室查獲，並扣得銀行存簿二十一本（含萬泰商業
    銀行三重分行帳號000000000000帳戶存摺）、身分證影本六
　　十張（含戊○○身分證影本）、行動電話四支、帳單三張、
　  行動電話SIM 卡十六張、電話轉接線二條、守則二十一張、
    印章二十個、電話申請書十三張等物。因認被告丙○○涉犯
　　刑法第三十條第一項、洗錢防制法第九條第一項之幫助洗錢
　  罪嫌、刑法第三百四十條之幫助常業詐欺罪嫌。
二、被訴幫助洗錢部分：
　(一)按案件曾經判決確定者，應諭知免訴之判決，刑事訴訟法第
　  三百零二條第一款定有明文。又訴訟上所謂一事不再理之原
    則，關於實質上一罪或裁判上一罪，亦均有其適用。連續犯
    係裁判上之一罪，其一部分犯罪事實曾經判決確定者，其效
    力當然及於全部，故檢察官復將其他部分重行起訴，亦應諭
    知免訴之判決，最高法院四十九年台非字第二十號判例意旨
    可資照。
　(二)經查，被告丙○○基於幫助洗錢之概括犯意，自九十三年二
  　月間起，至九十三年三月一日止，連續在臺北縣板橋市埔墘
    派出所附近，及臺北縣新莊市客旅賓館、新樂園賓館附近，
    以每本存摺一千元之價格，將其於聯邦商業銀行中港簡易型
    分行、臺北銀行新莊分行、彰化商業銀行新莊分行、上海商
    業儲蓄銀行新莊分行、臺灣中小企業銀行新莊分行、中國農
    民銀行新莊分行、臺灣銀行新莊分行、玉山商業銀行三重分
    行所開立之帳戶存摺暨提款卡，交付予自稱姓藍之真實姓名
    不詳成年男子使用，而於該名成年男子所組成之犯罪集團為
    常業詐欺犯行時，幫助掩飾其等因重大犯罪所得之財物（該
    犯罪集團係基於常業詐欺之犯意，以「華南商業銀行」、「
    板橋分局」之名義，利用電話向不特定人佯稱銀行帳戶個人
    資料外洩，遭人冒用名義製成偽卡，須至銀行櫃員機操作辦
    理止付事宜云云，而誘使他人誤認自己資料遭人冒用，依指
    示至銀行櫃員機操作，誤將銀行帳戶內之存款匯至被告丙○○等人所提供之金融帳戶內，再由該犯罪集團之成員加以提
    領）。於九十三年二月十八日，江秀怡接到該犯罪集團成員
    自稱華南商業銀行行員之電話，該犯罪集團成員並向江秀怡
    佯稱銀行帳戶個人資料外洩，遭人冒用名義製成偽卡，須撥
    打電話至板橋分局報案云云，江秀怡遂依犯罪集團所留電話
    報案，自稱板橋分局人員之犯罪集團成員向江秀怡佯稱須至
    銀行櫃員機操作辦理止付事宜云云，江秀怡不疑有他，至臺
    南縣永康市○○路五三六號台北銀行所附自動櫃員機，依指
    示操作辦理止付事宜，惟誤將其於銀行帳戶內三筆各為九萬
    九千九百八十八元、九萬九千九百八十八元、七萬九千八百
    六十三元之金額（合計二十七萬九千八百三十九元），匯至
    被告丙○○於聯邦商業銀行中港簡易型分行所開立帳號00
    0000000000號之帳戶內，被告丙○○以此方式連
    續幫助該犯罪集團掩飾因自己重大犯罪所得財物等事實，經
    本院九十三年度易字第一二九一號一案加以審理，並以被告
    丙○○係犯刑法第三十條第一項、洗錢防制法第九條第一項
    之幫助洗錢罪，而於九十四年一月二十七日以九十三年度易
    字第一二九一號刑事判決判處被告丙○○有期徒刑三月，如
    易科罰金以銀元三百元折算一日，並於九十四年二月二十五
    日確定在案，有前開刑事判決及臺灣高等法院被告前案紀錄
    表各一份附卷可稽。
  (三)又查，本件公訴人所指被告丙○○於九十三年二月二十五日
    ，至萬泰商業銀行新莊分行開設帳號000000000000號之帳戶
    後，於九十三年二月底在臺北縣新莊市○○路「新樂園汽車
    賓館」內，將上開帳戶之存摺、提款卡、密碼等物以一千元
    之代價販售交付予癸○○等事實，業據被告丙○○在警詢時
    及偵審中坦承不諱，核與同案被告癸○○在本院審理時供述
    情節相符，則被告丙○○於本件之犯罪時間為九十三年二月
    底，起訴書所載犯行則為刑法第三十條第一項、洗錢防制法
    第九條第一項之幫助洗錢罪，而被告丙○○於前案即本院九
    十三年度易字第一二九一號一案之犯罪時間為九十三年二月
    間起至九十三年三月一日，犯行亦為刑法第三十條第一項、
    洗錢防制法第九條第一項之幫助洗錢罪，是以被告丙○○前
    後二案，犯罪手法、目的均屬相同，且時間緊接，所犯為同
    一罪名，況被告丙○○在本案申辦出售之帳戶，與前案申辦
    出售之八本帳戶，犯罪時間上無從割裂，自難認被告丙○○
    所為本案犯行係屬另行起意而犯之，顯見被告前後二案所為
    幫助洗錢行為，係基於概括犯意為之，應依連續犯規定論以
    一罪，屬裁判上一罪之關係，則本件被告丙○○關於幫助洗
    錢之犯罪事實，顯為前揭判決確定效力所及。
  (四)綜上所述，被告丙○○本案犯行應認已為前開確定判決效力
    所及，參照首揭說明，就被告丙○○幫助洗錢部分，自應諭
    知免訴之判決。
三、被訴幫助常業詐欺部分：
  (一)按犯罪事實應依證據認定之，無證據不得認定犯罪事實；又
　　不能證明被告犯罪或其行為不罰者，應諭知無罪之判決，刑
　  事訴訟法第一百五十四條第二項、第三百零一條第一項分別
    定有明文。復按，刑法幫助犯之成立，係以幫助之意思，對
    於正犯資以助力，故除需對於其實施之幫助行為有所認識外
    ，尚須對正犯之犯行有精神上或物質上之積極助力，又幫助
    犯對於實施之幫助行為有認識外，尚須與正犯有幫助之犯意
    聯絡，最高法院十八年上字第二八七號判例、同院二十年上
    字第一八二八號判例可資參照。
  (二)訊據被告丙○○堅決否認有幫助常業詐欺之犯行，辯稱：伊
    並沒有參與詐騙如附表所示之被害人等語。按於郵局或銀行
    等金融機構開設存款帳戶，請領存摺及提款卡一事，原係針
    對個人身分之社會信用而予以資金流通，具有強烈之屬人性
    ，而金融帳戶為個人理財之工具，於郵局或銀行等金融機構
    申請開設存款帳戶亦無任何特殊之資格限制，一般民眾皆可
    以存入最低開戶金額之方式，任意於銀行或郵局等金融機構
    申請開設存款帳戶，且一人並可於不同之金融機構申請多數
    之存款帳戶使用，此屬眾所周知之事實，是依一般人之社會
    生活經驗，若見他人不以自己名義申請帳戶，反而向人收購
    存款帳戶供己使用，衡情對於該等帳戶是否供洗錢等目的不
    法使用當有合理之懷疑，況利用他人帳戶從事重大犯罪洗錢
    之方式，早為傳播媒體廣為報導，依一般人之經驗，應可預
    見販售存摺及提款卡供他人使用，係幫助從事重大犯罪之人
    以上開帳戶掩飾犯罪所得財物甚明。經查，本件被告丙○○
    出售帳戶供他人使用時，依該活期儲蓄存款帳戶係供作存提
    款及匯款之使用特性以觀，被告丙○○可能預見上開帳戶係
    供作他人掩飾自己犯罪所得款項之用，業如前述；然依同案
    被告癸○○在本院審理時供述：伊係和潘國鼎、程明得一起
    蒐集存摺、身分證影本後再轉賣給「陳仔」，而丙○○僅係
    單純拿帳戶賣給我們等語，是尚難逕認被告周龍得認識他人
    實施常業詐欺犯罪之態樣及內容，自無從就該正犯所為之常
    業詐欺構成要件行為予以認識，自不得以幫助常業詐欺罪相
    繩。
  (三)綜上所述，公訴人所舉事證，尚有合理性之懷疑，難以確信
　　被告丙○○該當於幫助常業詐欺之構成要件。此外，復查無
　  其他積極證據足資證明被告丙○○有何幫助常業詐欺之犯行
    ，揆諸首開法條規定及說明，就被告丙○○幫助常業詐欺部
    分，核屬不能證明被告丙○○犯罪，自應諭知無罪之判決。
據上論斷，應依刑事訴訟法第三百零二條第一款、第三百零一條
第一項，判決如主文。
本案經檢察官甲○○到庭執行職務。
中　　華　　民　　國　　94　　年　　10　　月　　21　　日
　                  刑事第八庭  審判長法　官  潘翠雪
                                      法  官  楊明佳
                                      法  官  王士珮
以上正本證明與原本無異
如不服本判決應於送達後10日內向本院提出上訴狀。
                                      書記官　程欣怡
中　　華　　民　　國　　94　　年　　10　　月　　21　　日
附表
┌──┬─────┬───┬───────┬────────┬────────┐
│編號│　時　間　│被害人│詐?欺?手?法│轉出帳號或金額  │轉?入?帳?號  │
│　　│　　　　　│　　　│　　　　　　　│　　　　　　　  │　　　　　　　  │
├──┼─────┼───┼───────┼────────┼────────┤
│一、│九十二年十│庚○○│佯稱注意自己安│00000000000000  │000000000000000 │
│　　│二月十三日│　　　│全，要求庚○○│34505，66000元  │　　　　　　    │
│　　│十五時許　│　　　│付錢和解　　　│　　　　　　　  │　　　　　　　  │
├──┼─────┼───┼───────┼────────┼────────┤
│二、│九十二年十│乙○○│到提款機前依詐│00000000000000  │000000000000000 │
│　　│二月十三日│　　　│欺集團指示操作│，二筆共87070   │　　　　　　    │
│　　│二十時許　│　　　│　　　　　　　│元　　　　　　  │　　　　　　　  │
├──┼─────┼───┼───────┼────────┼────────┤
│三、│九十三年十│壬○○│佯稱受人委託要│三筆共103000元  │000000000000000 │
│　　│二月二十日│　　　│砍其雙腿，要求│　　　　　　　  │　　　　　　    │
│　　│十一時許　│　　　│壬○○付錢和解│　　　　　　　  │                │
├──┼─────┼───┼───────┼────────┼────────┤
│四、│九十三年十│辛○○│佯稱受人委託要│12000元　　　   │000000000000000 │
│　　│二月二六日│　　　│砍其手腳，要求│　　　　　　　  │　　　　　　    │
│　　│十四時許　│　　　│辛○○付錢和解│　　　　　　　  │　　　　　　　  │
├──┼─────┼───┼───────┼────────┼────────┤
│五、│九十三年三│丁○○│佯稱金融資料遭│二筆共200000元  │0000000000000   │
│　　│月三日十九│　　　│偽造成金融卡，│　　　　　　　  │丙○○萬泰商業  │
│　　│時許　　　│　　　│存款有被盜領可│　　　　　　　  │銀行帳戶　　　  │
│　　│　　　　　│　　　│能，要求依指示│　　　　　　　  │　　　　　　　  │
│　　│　　　　　│　　　│操作　　　　　│　　　　　　　  │　　　　　　　  │
├──┼─────┼───┼───────┼────────┼────────┤
│六、│九十三年四│己○○│佯稱國稅局退稅│000000000000000 │00000000000000  │
│　　│月七日十三│　　　│，要求至提款機│，41437元　　   │74512戊○○國   │
│　　│時許　　　│　　　│前依指示操作　│　　　　　　　  │泰世華銀行後埔  │
│　　│　　　　　│　　　│　　　　　　　│　　　　　　　  │分行帳戶　　　  │
└──┴─────┴───┴───────┴────────┴────────┘
